臺灣臺南地方法院臺南簡易庭民事判決
111年度南小字第883號
原      告  郭習雯  
訴訟代理人  姜讚裕律師
被      告  鴻堡建設有限公司



法定代理人  邱佐勳（兼法定代理人邱李素雲繼承人）

            沈安娜（法定代理人洪水池繼承人）

            洪佩詩（法定代理人洪水池繼承人）

            洪振哲（法定代理人洪水池繼承人）

            林崇太（法定代理人林阿文繼承人）

            林崇勝（法定代理人林阿文繼承人）

            林宗成（法定代理人林阿文繼承人）

            林崇榮（法定代理人林阿文繼承人）

            林美惠（法定代理人林阿文繼承人）

訴訟代理人  王成益  
法定代理人  林暉欽（法定代理人林阿文繼承人林崇貴之繼承人

            林明慶（法定代理人林阿文繼承人林崇貴之繼承人


            林芸楓（法定代理人林阿文繼承人林崇貴之繼承人

            林詩宸（法定代理人林阿文繼承人林崇達之繼承人

            林羿彣（法定代理人林阿文繼承人林崇達之繼承人

            游建男（法定代理人陳僅繼承人）

            游建廷（法定代理人陳僅繼承人）

            江一民（法定代理人陳僅繼承人）

            邱若函（法定代理人邱永勳繼承人、邱李素雲繼承
            人邱永勳之代位繼承人）

            邱尹疄（法定代理人邱永勳繼承人、邱李素雲繼承
            人邱永勳之代位繼承人）

            邱若亭（法定代理人邱永勳繼承人、邱李素雲繼承
            人邱永勳之代位繼承人）

            邱錫（法定代理人邱李素雲繼承人）

            邱妙明（法定代理人邱李素雲繼承人）

            邱巨（法定代理人邱李素雲繼承人）

            邱妙娜（法定代理人邱李素雲繼承人）

            郭雅菁（法定代理人郭盛吉繼承人）

            郭仲謀（法定代理人郭盛吉繼承人）



            郭翊（法定代理人郭盛吉繼承人）


被      告  郭慶國  



            郭淑芳  


上列當事人間請求返還不當得利事件，經本院於民國111年7月25
日言詞辯論終結，判決如下：
    主  文
被告郭慶國及鴻堡建設有限公司應共同給付原告新臺幣15,932元
，及均自民國111年7月13日起，至清償日止，按週年利率百分之
5計算之利息。
被告郭慶國及鴻堡建設有限公司應自民國110年8月18日起，按年
共同給付原告新臺幣27,313元。
被告郭淑芳應給付原告新臺幣21,405元，及自民國110年9月10日
起至清償日止，按週年利率百分之5計算之利息。
被告郭淑芳應自民國110年8月18日起，按年給付原告新臺幣36,6
94元。
原告其餘之訴駁回。
訴訟費用新臺幣12,088元，由被告負擔新臺幣6,044元，其餘由
原告負擔。
本判決原告勝訴部分得假執行。
    事實及理由
壹、程序事項
一、解散之公司除因合併、分割或破產而解散外，應行清算，並
    於清算範圍內，視為尚未解散；公司之清算人，在執行職務
    範圍內，為公司之負責人；有限公司之清算，以全體股東為
    清算人。但本法或章程另有規定或經股東決議，另選清算人
    者，不在此限，公司法第24條、第25條、第8條第2項及第11
    3條第2項準用第79條分別定有明文。經查，被告鴻堡建設有
    限公司（下稱鴻堡公司）於民國77年7月25日經臺北市政府
    撤銷登記，未呈報清算人或完結清算等情，有鴻堡公司公司
    登記案卷確認無訛（南司小調卷第165-171頁）。而鴻堡公
    司經撤銷登記，須俟清算人就清算程序中應為之清算事務，
    實質全部辦理完竣，公司法人格始因清算完結而消滅，則其
    既尚未踐行清算程序，法人格現仍存續，就本件訴訟自有當
    事人能力，且依前揭規定，自應以全體股東為清算人，惟全
    體股東均已死亡，依法由其等之繼承人及再轉繼承人為法定
    代理人。
二、原告於判決確定前，得撤回訴之全部或一部，民事訴訟法第
    262條第1項前段定有明文。原告郭習雯、賴麗娟起訴時對被
    告吳盈慧、康智勇請求：吳盈慧、康智勇應共同給付郭習雯
    、賴麗娟，各新臺幣（下同）11,548元，及自起訴狀繕本送
    達翌日起至清償日止，按週年利率5%計算之利息；及自110
    年8月18日起，按年共同給付郭習雯、賴麗娟各27,715元。
    嗣因吳盈慧、康智勇與郭習雯、賴麗娟和解，郭習雯、賴麗
    娟撤回對吳盈慧及康智勇之起訴，是本件原告僅為郭習雯一
    人。　　
三、本件被告郭慶國、郭淑芳經合法通知，未於言詞辯論期日到
    場，核無民事訴訟法第386條各款所列情形，爰依原告之聲
    請，由其一造辯論而為判決。
貳、實體事項
一、原告起訴主張：伊為坐落臺南市○○區○○段000○000地號土地
    （下稱651地號土地、731地號土地，合稱系爭土地）之所有
    人，因郭慶國及鴻堡公司共有坐落同段692建號建物即門牌
    號碼臺南市○○區○○路0段0巷000弄00號房屋，應有部分各2分
    之1（下稱692建號建物），及郭淑芳所有坐落同段420建號
    建物即門牌號碼臺南市○○區○○路0段00巷00弄0號房屋（下稱
    420建號建物，與692建號建物合稱系爭建物），分別坐落65
    1地號土地、731地號土地，雖曾經伊前手同意建築，惟並非
    供被告無償使用，系爭土地由被告占有中，受有相當於租金
    之利益，致伊受有損害，伊得依民法第179條不當得利之法
    律關係為請求，並依土地法第97條第1項、第105條規定，參
    以系爭土地110年1月公告地價為每平方公尺4,600元，系爭
    土地位於海佃路與府安路等通衢要道上，以土地公告地價之
    年息百分之10計算，請求自伊取得系爭土地之110年1月8日
    至110年8月18日起訴之日止，共計7個月之不當得利，郭慶
    國及鴻堡公司應給付伊19,443元，及自110年8月18日起，按
    年共同給付伊33,332元；郭淑芳應給付伊26,187元，及自11
    0年8月18日起，按年給付伊44,891元等語。並聲明：㈠郭國
    慶及鴻堡公司應共同給付原告19,443元，及自起訴狀繕本送
    達翌日起至清償日止，按週年利率百分之5計算之利息；㈡郭
    國慶及鴻堡公司應自110年8月18日起，按年共同給付原告33
    ,332元；㈢郭淑芳應給付原告26,187元，及自起訴狀繕本送
    達翌日起至清償日止，按週年利率百分之5計算之利息；㈣郭
    淑芳應自110年8月18日起，按年給付原告44,891元。
二、被告則以：
　㈠鴻堡公司部分：請法院依法處理等語。並聲明：原告之訴駁
    回。
　㈡郭慶國、郭淑芳未於言詞辯論期日到場，亦未提出書狀為任
    何之聲明或陳述。
三、原告主張之事實，業據其提出系系爭土地及系爭建物登記第
    一類謄本、現場照片為證。被告對原告主張並未爭執，是原
    告主張其前手非無償提供系爭土地供系爭建物建築使用乙情
    為真實。又「使用借貸，非如租賃之有民法第425條之規定
    ，縱令上訴人之前手將房屋及空地，概括允許被上訴人等使
    用，被上訴人等要不得以上訴人之前手，與其訂有使用借貸
    契約，主張對現在之房地所有人即上訴人有使用該房地之權
    利」，最高法院59年台上字第2490號民事判例可資參照，是
    被告亦不得以其與前手間之使用借貸關係，對原告主張占有
    使用系爭土地之權源。
四、無法律上之原因而受利益，致他人受損害者，應返還其利益
    。雖有法律上之原因，而其後已不存在者，亦同，民法第17
    9條定有明文。依不當得利之法則請求返還不當得利，以無
    法律上之原因而受利益，致他人受有損害為其要件，故其得
    請求返還之範圍，應以對方所受之利益為度，非以請求人所
    受損害若干為準，無權占有他人土地，可能獲得相當於租金
    之利益為社會通常之觀念（最高法院61年台上字第1695號判
    例意旨參照）。土地法第97條規定，城市地方房屋之租金，
    以不超過土地及其建築物申報總價年息百分之10為限。同法
    第105條亦規定，第97條、第99條及第101條之規定，於租用
    基地建築房屋均準用之。被告之系爭房屋無權占用系爭土地
    ，卻未給付租金予原告，原告請求被告返還其占有系爭土地
    受有相當於租金之不當得利，為有理由。至於原告得請求之
    數額為：
　㈠651地號土地，111年1月申報地價每平方公尺為3,760元，郭
    慶國及鴻堡公司占有使用之面積為72.64平方公尺，依土地
    法第97條規定之申報總價年息百分之10為租金之計算，則原
    告自其取得651地號土地之110年1月8日至110年8月17日原得
    請求7個月又9日相當於租金之不當得利，原告起訴主張請求
    7個月部分之金額，自應准許，金額為15,932元（計算式：3
    ,760×72.64×10%×7/12=15,932，小數點以下四捨五入，下同
    ），自110年8月18日起，按年得請求金額為27,313元（計算
    式：3,760×72.64×10%=27,313）。　　
　㈡731地號土地，111年1月申報地價每平方公尺為3,760元，郭
    淑芳占有使用之面積為97.59平方公尺，依土地法第97條規
    定之申報總價年息百分之10為租金之計算，則原告自其取得
    651地號土地之110年1月8日至110年8月17日原得請求7個月
    又9日相當於租金之不當得利，原告起訴主張請求7個月部分
    之金額，自應准許，金額為21,405元（計算式：3,760×97.5
    9×10%×7/12=21,405），自110年8月18日起，按年得請求金
    額為36,694元（計算式：3,760×97.59×10%=36,694）。　　
　㈢原告以系爭土地之公告現值每平方公尺為4,600元為計算基準
    ，與土地法之規定以申報地價為計算基準不符，尚難憑採。
    是原告之請求於上開範圍內，應屬有據，逾此範圍則無足採
    。　
五、給付有確定期限者，債務人自期限屆滿時起，負遲延責任；
    給付無確定期限者，債務人於債權人得請求給付時，經其催
    告而未為給付，自受催告時起，負遲延責任；其經債權人起
    訴，或依督促程序送達支付命令者，與催告有同一之效力；
    民法第229條第1、2項分別定有明文。又遲延之債務，以支
    付金錢為標的者，債權人得請求依法定利率計算之遲延利息
    ；但約定利率較高者，仍從其約定利率；而應付利息之債務
    ，其利率未經約定，亦無法律可據者，週年利率為百分之5
    ，亦為同法第233條第1項及第203條所明定。查本件原告依
    不當得利之法律關係請求被告返還其利得，並未定有給付之
    期限，是依上開規定，原告請求郭慶國自111年7月13日起，
    鴻堡公司自111年6月17日起，郭淑芳自110年9月10日起，均
　　起至清償日止，按週年利率5%計算之利息，核無不合，亦應
    准許。
六、綜上所陳，原告依民法第179條不當得利之法律關係，請求
    被告如主文第1至4項所示部分，為有理由，應予准許。逾此
    部分則無理由，應予駁回。
七、小額訴訟程序，法院為訴訟費用之裁判時，應確定其訴訟費
    用額。各當事人一部勝訴、一部敗訴者，其訴訟費用，由法
    院酌量情形，命兩造以比例分擔或命一造負擔，或命兩造各
    自負擔其支出之訴訟費用。民事訴訟法第436條之19第1項、
    第79條所明定，查本件訴訟費用為12,088元（即第一審裁判
    費），本院審酌本件紛爭之起因、兩造之勝敗比例，確定訴
    訟費用之負擔如主文第6項所示。
八、本件原告勝訴部分，係屬民事訴訟法第436條之8所定小額訴
    訟事件，所為被告部分敗訴之判決，爰依同法第436條之20
    之規定，就原告勝訴部分依職權宣告假執行。
九、據上論結，本件原告之訴為一部有理由、一部無理由，判決
    如主文。
中　　華　　民　　國　　111 　年　　8 　　月　　18　　日
                  臺南簡易庭  法 官  施介元
以上正本係照原本作成。 
如不服本判決，應於送達後20日內，向本院提出上訴狀並表明上
訴理由（須附繕本）。如委任律師提起上訴者，應一併繳納上訴
審裁判費。
中　　華　　民　　國　　111 　年　　8 　　月　　18　　日
                              書記官  曾怡嘉